臺灣新竹地方法院刑事判決　　　　　　　　　　　　九十二年度交易字第一０九號
　　公　訴　人　臺灣新竹地方法院檢察署檢察官
　　被　　　告　乙○○
　　選任辯護人　謝孟儒律師
右列被告因過失傷害案件，經檢察官聲請簡易判決處刑（九十二年度調偵字第二七號
），本院改依通常程序審理，判決如左：
    主  文
乙○○因過失傷害人致重傷，處有期徒刑肆月，如易科罰金，以參佰元折算壹日。
    事  實
一、乙○○於民國九十一年二月九日中午，騎乘車牌號碼ＶＭＢ－五八二號輕型機車
    ，搭載甲○○沿新竹市○○路由北往南行駛，於同日中午十二時十五分許，行經
    經國路一段與民主路、田美三街有交通號誌之交岔路口，見該路口號誌為綠燈，
    即依原本車行速度即時速二十至三十公里直行前進欲通過上開路口時，乙○○本
    應注意車前狀況，隨時採取必要之安全措施，以防範危險之發生，而依當時為天
    候晴、日間有自然光線、路面平坦無障礙物，視線、視距良好之情況下，並無不
    能注意之情事，適有行人丁○○○亦疏未注意依規定行走行人穿越道穿越道路，
    而以步行、沿新竹市○○路一段由北往南行走在上開交岔路口所劃設之黃色網狀
    禁止停車線區內之方式穿越田美三街，而乙○○行抵該黃色網狀禁止停車線區時
    ，亦疏未注意車前有丁○○○正行走於該黃色網狀禁止停車線區之狀況，仍貿然
    以前開速度向前行駛，至經國路一段麥當勞前，突見林黎鴦美隨即緊急煞車，惟
    仍不及致撞及林黎鴦美，林黎鴦美因此倒地而受有硬腦膜上出血併兩側癱瘓之傷
    勢。丁○○○經醫治後，仍導致其右側肢體癱瘓之難治傷害。
二、案經丁○○○訴由臺灣新竹地方法院檢察署檢察官聲請簡易判決處刑。
    理  由
壹、程序方面：
一、按告訴乃論之罪，其告訴應自得為告訴之人知悉犯人，並得為告訴時起，於六個
    月內為之，刑事訴訟法第二百三十七條定有明文。而所謂「知悉犯人」係指得為
    告訴之人確知該犯罪者為何人或確知犯人之犯罪行為之情形。又告訴乃論之罪，
    告訴人如於告訴期間，事實上無法行使其告訴權時，除由利害關係人聲請或檢察
    官依職權指定代行告訴人外，告訴人於其得行使告訴權時，仍得為合法之告訴。
二、本件被告雖辯稱以車禍發生當天，被告曾到行政院衛生署新竹醫院（下簡稱新竹
    醫院）急診室探視告訴人林黎鴦美，並與告訴人對話數分鐘，故告訴人於九十一
    年二月九日即已知悉被告，卻於九十一年九月十八日始提起告訴，已逾告訴期間
    云云。惟查：
（一）告訴人林黎鴦美於車禍發生後經送往新竹醫院急救，初入院時告訴人意識嗜睡
      ，但可遵從指令，眼睛可自行睜開，聲音可依施予痛覺而發出有意義的聲音，
      手腳可自由活動；經安排檢查後，發現持續性嘔吐，且眼睛無法自由睜開，要
      施予痛覺才能睜開，發出聲音無意義，手腳施予痛覺才能動作，經腦部電腦斷
      層檢查，發現兩側顱內出血乙情，有新竹醫院九十二年八月十二日新醫歷字第
      九二○五五八四號函一件在卷可稽（見本院九十二年度竹交簡字第一八八號卷
      《下稱竹交簡卷》第八十三頁）。由此可見告訴人在車禍發生後，意識即非處
      於清楚狀態，縱使如被告辯稱車禍發生後曾至醫院探望告訴人並與告訴人交談
      ，但交談之內容是被告問告訴人「伯母你現在人怎樣？」，告訴人回稱「頭暈
      暈想吐」，被告並未明確告知告訴人其係遭被告騎乘機車撞及或被告係騎乘機
      車者等情，亦據被告於本院審理時供承在卷（見本院九十二年度交易字第一○
      九號卷《下稱本院卷》第一三六頁），顯然告訴人當時並無法由兩人之交談中
      確知被告就是犯罪者之事實。
（二）再者，告訴人於九十一年二月九日中午十二時十六分許被送至新竹醫院，經檢
      查後，於當日下午即轉診至財團法人長庚紀念醫院林口分院（下簡稱林口長庚
      醫院），且入院當時意識已陷昏迷乙情，亦有該院九十二年八月十五日（九二
      ）長庚院法字○第九三四號函一件在卷可按（見竹交簡卷第八十四頁），經開
      顱手術後，意識不清，直至九十一年八月初，意識始逐漸恢復，同年九月時，
      告訴人意識已很清楚，除有該院九十一年三月十三日、八月八日診斷證明書各
      一件足參（九十一年度偵字第七○二一號偵查卷第十、十一頁）外，並據證人
      丙○○於本院審理時證述在卷（見本院卷第一三一頁），足見告訴人意識完全
      恢復，係在九十一年八、九月間，亦於斯時才有可能明確知悉車禍之肇事者為
      何人，並行使其告訴權。故依前揭第一點之說明，本件告訴人於九十一年九月
      二十日對被告提出傷害告訴，顯然並未逾六個月之告訴期間，且告訴人於九十
      二年一月七日曾因本案接受檢察官訊問，可認告訴人當時確有告訴之意思，嗣
      九十二年四月十日本院訊問時，更明確表示本件告訴是伊所提起（見本院竹交
      簡卷第十頁），故本院認本件告訴於法並無不合法。
貳、實體部分：
一、訊據被告乙○○固不否認於前揭時間，騎乘車牌號碼ＶＭＢ－五八二號輕型機車
    ，搭載甲○○在前揭地點與告訴人發生車禍，車禍發生後，告訴人、被告之機車
    均倒在經國路麥當勞前面之黃色網狀禁止停車線區內，及告訴人受有硬腦膜上出
    血併兩側癱瘓傷害之事實，惟矢口否認有何過失犯行，辯稱：當時綠燈直行，被
    告就跟著前面的車子行走，突然有一個人衝出來，被告不確定車禍發生當時究竟
    有無撞到告訴人，告訴人當時行走之方向應該是由東向西穿越經國路云云。經查
    ：
（一）關於告訴人在車禍發生當時，行走方向究竟是由北往南穿越田美三街，或由東
      往西穿越經國路部分，證人即告訴人之兒子丙○○於本院審理時證稱：當日是
      載我媽媽到果菜市場買年菜，：：我車停在離麥當勞二、三棟房子距離之證券
      公司前等我媽媽，：：我媽媽是倒在麥當勞招牌前面，我媽媽是空手旁邊沒有
      菜籃，事後到現場看，我媽媽是把菜放在警察局前面的花圃旁等語（見本院卷
      第一二六頁）。查證人所述之果菜市場係位在由南往北向之經國路一段旁，果
      菜市場之左側即為民主路，所述之警察局係指位在由北往南向之經國路一段與
      田美三街口之文華派出所，所述之麥當勞與文華派出所係同向，且兩處中間即
      為田美三街，此有勘驗現場相片、現場圖在卷足稽（見本院卷第五十二至六十
      一頁），而由證人證述事後係在文華派出所前找到告訴人當日所買之年菜乙情
      ，對照前述現場位置及車禍發生地點、證人停車地點觀之，應可認定告訴人在
      果菜市場買完菜後，係先由東向西穿越經國路到達文華派出所後，再由文華派
      出所穿越田美三街而行至麥當勞前之車禍現場，故告訴人行走之方向應是與被
      告同向，亦即均是由北往南向。被告雖一面辯稱告訴人是由東往西穿越經國路
      行走，一面又稱告訴人係突然衝出來，沒有看到告訴人穿越馬路（見本院卷第
      一三五頁），說詞矛盾，益徵被告所為告訴人是由東往西穿越經國路云云，純
      屬臆測，不足採信。
（二）至被告辯稱不確定有無撞到告訴人云云部分，查被告於車禍發生當日下午之一
      時四十分許，曾至新竹市警察局交通隊備案，並於受理交通事故備案報告表「
      車禍經過」填載所騎乘之機車「有碰撞到告訴人」之事實（見九十一年度偵字
      第五一四四號卷第十頁）；另被告於九十一年七月四日接受警詢時亦供陳：丁○○○由左方衝出來「撞到」我機車車頭左方把手，然後我往左方倒地而對方
      也倒地（見同前偵查卷第三頁背面）；嗣於本院九十二年四月十日第一次訊問
      時，仍坦承在經國路麥當勞前面「撞到告訴人」（竹交簡卷第九頁）等語，而
      經本院於九十三年四月九日勘驗被告所騎乘之上開機車結果，機車之前檔左側
      ，確實有刮痕且其上之左前方向燈內凹乙情，有勘驗筆錄及照片在卷足參（見
      本院卷第四十七頁、第六十二、六十三頁），而此機車刮痕存在之位置恰與被
      告上開警詢所述倒地方向吻合，顯然被告於警詢時所述內容非虛；被告於本院
      審理時雖改稱不確定有無撞到告訴人云云，並請求訊問證人甲○○以證明被告
      所辯為真。然查，證人甲○○於本院先是證稱：機車進入黃色網狀線區時，告
      訴人突然在機車前面出現，沒有看到告訴人從左、右哪邊出來，沒有看到告訴
      人之正面或背面，車子就緊急煞車，機車停下來翻倒，我就跌倒，起來後才發
      現告訴人昏倒躺在旁邊，不知道告訴人跌倒與被告有無關係；復又證稱我當時
      坐在後座視線看著前方，當時路況不錯、能見度不錯、路面平坦等語（詳見本
      院卷第一一六至一二五頁）；而被告於本院審理時亦自承：當時緊急煞車我自
      己也跌倒，起來就發現有人倒在我旁邊，不知道告訴人從左、右哪邊衝出來，
      沒有看到告訴人穿越馬路，嗣又改供稱：當時綠燈直行，可以看到前方兩側的
      人，我直走，左前方有一台貨車擋住我的視線，貨車一過，被害人就從旁邊衝
      過來云云。由證人及被告上開所述可知，被告與告訴人對於當時車前之狀況，
      既一面分稱「可以看到前方兩側的人」、「能見度不錯」，卻一面稱「沒有看
      到告訴人從左、右哪邊出來」云云，所述矛盾，顯然對於車禍發生當時究竟有
      無看見告訴人乙情，二人均閃爍其詞，有避重就輕之嫌，況證人甲○○係被告
      之姪女，所述亦難免有偏頗被告之情，是否可採，實值斟酌。是本院認由被告
      與證人均稱：告訴人突然在機車前方出現，於機車緊急煞車翻倒後起身隨即看
      見告訴人昏倒在旁邊乙情觀之，就客觀情形而言，告訴人既然是如前述之與被
      告同向之前方行走，若不是遭機車撞及，怎會無故、且恰巧就同時昏倒在被告
      所騎乘機車之旁邊。又被告既然已自承車禍發生前，左前方有一台貨車擋住被
      告的視線，衡情被告於此情況下應更加注意車前狀況，防範危險之發生，減速
      並小心行駛，然被告並未如此做，仍然依原車速繼續前行，致緊急煞車不及而
      撞及告訴人，顯然被告當時有應注意、能注意、而完全疏未注意車前狀況之過
      失甚明，故被告上開辯解，實不足採。
二、按汽車行駛時，駕駛人應注意車前狀況，並隨時採取必要之安全措施，道路交通
    安全規則第九十四條第三項定有明文。被告係合格考照之汽車駕駛人，其駕駛車
    輛行駛於道路上，自應注意前述規定，且依當時為天氣晴、日間自然光線、路況
    良好之情形下（上開客觀情形業據證人甲○○於本院審理時證述在卷），依前述
    ，被告對於告訴人在其同向、前方行走之情形，應可注意，並採取必要之安全措
    施，且並無不能注意之情形，竟疏未注意，而致緊急煞車不及仍撞及告訴人，被
    告有過失甚明；又告訴人丁○○○因此受有硬腦膜上出血併兩側癱瘓之傷害，經
    手術治療結果，現仍有右側肢體癱瘓之重大難治之傷害，亦有林口長庚醫院九十
    三年九月二十一日（九三）長庚院法字第○八九四號函一件在卷為憑（見本院卷
    第一四七頁），被告前開過失行為與告訴人所受之重傷害間，亦顯有相當因果關
    係，故被告因過失致重傷害人之犯行，應堪認定。
三、再按行人穿越道路，設有行人穿越道、人行天橋或人行地下道者，必須經由行人
    穿越道、人行天橋或人行地下道穿越，不得在其一百公尺範圍內穿越道路，道路
    交通安全規則第一百三十四條第一項第一款亦定有明文。本件告訴人丁○○○於
    車禍發生時係行走於上開交岔路口之黃色網狀禁止停車線區且在該區內發生車禍
    ，此為告訴人所不爭執，而該交岔路口設有行人穿越道之事實，亦有本院勘驗現
    場之相片在卷足參，告訴人顯然並未依前揭規定行走行人穿越道穿越田美三街，
    是故告訴人丁○○○該違反道路交通安全規則之行為，對本件車禍之發生，亦同
    有過失甚明，惟告訴人此之與有過失，仍不能解免被告之過失刑責。
四、又被告與告訴人對於本件車禍之發生，雖分別應負前述之過失責任，然本院斟酌
    本件車禍係在被告行駛於其車道上，突遇告訴人未遵守道路交通安全規則穿越馬
    路所肇致，告訴人之過失程度，顯然較重於被告。綜上，本件事證明確，被告過
    失致重傷害犯行，堪予認定，應依法論科。
五、按刑法第十條所稱「重傷」，除毀敗視能、聽能、語能、味能或嗅覺，及肢體、
    生殖之機能等明確之判斷標準外，尚包括「其他於身體或健康，有重大不治或難
    治之傷害」亦屬之，刑法第十條第四項各款分別定有明文。又按所稱「重大不治
    」係指終生不能恢復，「難治」係指難於治療。告訴人丁○○○經林口長庚醫院
    證實右側肢體癱瘓，無法完全治癒，自已屬對其健康有重大難治之傷害，為重傷
    害無誤。故核被告乙○○所為，係犯刑法第二百八十四條第一項後段之過失致重
    傷害罪（原起訴意旨認係犯刑法第二百八十四條第一項前段之過失傷害罪，業據
    公訴人於本院審理時變更起訴法條）。爰審酌被告就本件車禍之發生，應負之過
    失責任較告訴人輕，告訴人受傷害之程度非輕、犯罪對告訴人所生之損害甚大、
    被告犯罪後否認犯行，雖迄今仍未賠償告訴人，然其原因係因告訴人所要求之賠
    償金額為新台幣四百萬元，被告表示依其能力無法負擔，致無法達成民事和解等
    一切情狀，量處如主文所示之刑，併諭知易科罰金之折算標準。
據上論斷，應依刑事訴訟法第四百五十二條、第二百九十九條第一項前段，刑法第二
百八十四條第一項後段、第四十一條第一項前段，罰金罰鍰鍰提高標準條例第一條前
段、第二條，判決如主文。
本案經檢察官邱忠義到庭執行職務。
中　　　華　　　民　　　國　　九十三　　年　　　十　　　月　　 十三 　　日
                                 臺灣新竹地方法院刑事第二庭
                                     審判長法  官 王銘勇
                                           法  官 鄭子俊
                                           法  官 魏瑞紅
右正本證明與原本無異。
如不服本判決，應於送達後十日內向本院提出上訴狀。
                                           書記官 陳凰榆
中　　　華　　　民　　　國　　九十三　　年　　　十　　　月　　 十三 　　日
附錄論罪科刑法條：
中華民國刑法第二百八十四條
(過失傷害罪)
因過失傷害人者，處六月以下有期徒刑、拘役或五百元以下罰金，致重傷者，處一年
以下有期徒刑、拘役或五百元以下罰金。
從事業務之人，因業務上之過失傷害人者，處一年以下有期徒刑、拘役或一千元以下
罰金，致重傷者，處三年以下有期徒刑、拘役或二千元以下罰金。
